最高法院刑事判決　　　　　　　九十六年度台上字第二０六號
上　訴　人　甲○○
上列上訴人因妨害公務案件，不服台灣高等法院高雄分院中華民
國九十五年十月二十六日第二審判決（九十五年度上訴字第一０
八五號，起訴案號：台灣高雄地方法院檢察署九十三年度偵字第
一二０六二號），提起上訴，本院判決如下：
    主  文
上訴駁回。
    理  由
按刑事訴訟法第三百七十七條規定，上訴於第三審法院，非以判
決違背法令為理由，不得為之。是提起第三審上訴，應以原判決
違背法令為理由，係屬法定要件。如果上訴理由狀並未依據卷內
訴訟資料，具體指摘原判決不適用何種法則或如何適用不當，或
所指摘原判決違法情事，顯與法律規定得為第三審上訴理由之違
法情形，不相適合時，均應認其上訴為違背法律上之程式，予以
駁回。本件原判決維持第一審論處上訴人甲○○刑法第一百三十
六條第一項罪刑之判決，駁回其在第二審之上訴。已詳敘認定犯
罪事實之依據及憑以認定之理由，並對上訴人否認犯罪之辯詞，
如何不足採信，均已依據卷內資料予以指駁及說明，從形式上觀
察，原判決並無任何違背法令之處。按共同正犯相互間之意思聯
絡，原不以有直接發生者為限，況刑法第一百三十六條第一項屬
聚合犯，本質上即屬共同正犯，法律既依首謀、下手實施或在場
助勢等參與犯罪程度之不同，而異其類型，各參與不同程度犯罪
行為者之間，如首謀與下手實施者，不能適用刑法總則共犯之規
定，原判決既認定邱毅為首謀，上訴人屬下手實施者，則其有無
參與謀議？如何參與謀議？何人下手實施？何人在場助勢等縱均
未予敘明，於其罪責之成立並無影響，自無判決理由不備之違法
。又請願、訴願、訴訟均應依法律規定程序為之，邱毅與上訴人
等聚眾向台灣高雄地方法院大門為衝撞，對執行職務之警員施強
暴，該當刑法該條之構成要件，與依法之請願等行為，非可同語
，警方事先防範滋事，在現場穿著制服維持秩序，自屬執行公務
，有否經駐地機關請求支援，並非所問。至聚眾妨害公務罪，屬
聚合犯，以不特定之多數人結合，達隨時可以增加之狀態為要件
，上訴人既為邱毅服務處之義務助理，當晚見電視快報報導聚眾
抗議，即自行前往加入抗爭，並於群眾衝撞法院大門時，丟擲物
品對員警施強暴，自與下手實施之要件相符，至其他共犯究為何
人？有無起訴？與其成立本罪無關。上訴人及其辯護人在原審準
備程序中以言詞及具狀，均表明對證人審判外之陳述之證據能力
無意見，原審依刑事訴訟法第一百五十九條之五規定，認有證據
能力，未再傳訊邱毅、曾佐治等人，自不違法。至警員陳演祺在
偵查中所述，上訴人已陳明同意列為證據，且陳員供證經具結，
有結文附偵查卷（第三十頁）可按，原審採為論據之一，亦無不
合，況捨該證據，仍足為上訴人犯行之認定，於判決本旨不生影
響。至原判決審酌一切情狀，量處上訴人有期徒刑一年二月，已
接近法定最輕本刑，未予宣告緩刑，均屬事實審職權裁量之行使
，核無不當。其餘上訴意旨置原判決之論敘於不顧，仍執陳詞為
事實上之爭辯，並對原審採證認事職權行使，任意指摘，難謂已
符合首揭法定上訴要件，其上訴違背法律上之程式，應予駁回。
據上論結，應依刑事訴訟法第三百九十五條前段，判決如主文。
中  　華  　民  　國　九十六　年　　一　　月   十一   日
                      最高法院刑事第三庭
                          審判長法官  謝　家　鶴
                                法官  花　滿　堂
                                法官  陳　世　淙
                                法官  洪　佳　濱
                                法官  吳　昆　仁
      本件正本證明與原本無異
                                      書  記  官
中　　華　　民　　國　九十六　年　　一　　月  二十三  日
                                                  H
